【裁判字號】    92,台上,4660
【裁判日期】    920828
【裁判案由】    偽造有價證券
【裁判全文】
最高法院刑事判決                              九十二年度台上字第四六六０號
    上  訴  人  甲○○
右上訴人因偽造有價證券案件，不服台灣高等法院中華民國九十二年六月二十五日第
二審判決（九十二年度上訴字第五五四號，起訴案號：台灣台北地方法院檢察署八十
七年度偵字第一二二０九號），提起上訴，本院判決如左：
    主  文
上訴駁回。
    理  由
按刑事訴訟法第三百七十七條規定，上訴於第三審法院，非以判決違背法令為理由，
不得為之。是提起第三審上訴，應以原判決違背法令為理由，係屬法定要件。如果上
訴理由狀並未依據卷內訴訟資料，具體指摘原判決不適用何種法則或如何適用不當，
或所指摘原判決違法情事，顯與法律規定得為第三審上訴理由之違法情形，不相適合
時，均應認其上訴為違背法律上之程式，予以駁回。本件原判決認定上訴人甲○○於
民國八十四年五月底，偽造其兄郭泙輝之印章以偽造擔任連帶保證人之「三信關係企
業員工保證書」，持交台北市○○路○段一一一七號七樓快意汽車股份有限公司（下
稱快意公司）。並於擔任該公司之會計人員期間，自八十四年十二月間起，為侵占所
持有之款項，以偽造公司主管李芳澤之印章，先後多次變造該公司交車報告表款項記
載、偽造及變造銀行撥款同意書、並以不實之收支情形，填製記帳根據憑證之轉帳傳
票及原始憑證之統一發票，另蓋用前開偽刻之李芳澤印章於部分轉帳傳票、汽車銷貨
傳票及交車報告表上，偽造其印文，又將其以不詳方式所取得，以陳文玲名義申請之
支票（付款人為聯邦銀行忠孝分行）及開戶印章，於未經陳文玲同意、授權之情形下
，擅自填載簽發，偽造如原附表三所示之支票，並於各該支票背面，偽造楊亞雲等人
之背書，持交快意公司佯充客戶之購車款項，以掩飾犯行，暨用作其他費用之給付，
足生損害於各該被冒用名義人及快意公司。至八十七年三月十一日上訴人離職日止，
其侵占金額合計新台幣（下同）八百二十九萬七千七百五十六元等情。係以上開事實
，業據上訴人坦承偽造員工保證書，核與郭泙輝證述情節相符，並有員工保證書一件
附卷可稽。而上訴人於任職期間，就所收受車款後，偽造及變造各該銀行撥款同意書
、變造快意公司交車報告表收款明細之款項記載、以不實之收支情形填製轉帳傳票、
統一發票，並於嗣後以部分款項沖銷其前所侵占帳款之事實，業據上訴人供承不諱，
核與快意公司代理人李芳澤、曾適然指訴情節相符，並有交車及客戶付款查詢資料、
訂購合約書、統一發票、汽車銷貨傳票、信用卡簽帳單、撥款同意書、撥款水單、交
車報告表、轉帳傳票、統一發票及郵政儲金匯業局函、第一銀行永和分行函、彰化銀
行活期存款收入傳票、彰化銀行大安分行函件附卷可稽；又附表貳所示轉帳傳票、汽
車銷貨傳票及交車報告表上之李芳澤印文，均屬偽造，亦經李芳澤結證在卷。上訴人
雖辯稱李芳澤之印文為真正云云；然核快意公司所提出各該未涉及偽造、變造情事之
訂購合約書及多數汽車銷貨傳票中，單位主管與課長欄均由李芳澤以簽名方式審核，
相對於上訴人變造及填製不實之交車報告表與轉帳傳票中，係以李芳澤印文方式審核
之狀況，適與李芳澤證述其均以簽名方式進行審核等情相符。上訴人於任職期間，雖
有自行填補或挪用款項沖抵應收車款，惟均屬事後掩飾犯行之舉，無礙各該次侵占犯
行之成立及金額計算。又上訴人偽造如原判決附表所示支票發票日及金額，完成發
票行為，並於支票背面，偽造背書人之簽名，表示負票據背書人責任，進而持以行使
之事實，業據上訴人供明，並有聯邦商業銀行忠孝分行函附卷可稽。上訴人雖辯稱陳
文玲因積欠其款項十餘萬元，而交付蓋用發票人印章完成之支票，授權其填載日期及
金額，簽發支票使用云云，惟經陳文玲否認，而其中如該附表所示二十三張經提示
付款者，均為上訴人所簽發、行使，亦據上訴人供明在卷，合計總金額達五十七萬四
千六百五十二元，有各該支票及存提紀錄查詢單在卷可憑，顯逾上訴人所辯之債權金
額甚鉅，更與一般交付特定金額支票償還既存債務之常情有違。且全數二十五張支票
中，其中二十三張均為上訴人所經手簽發使用，其中更有因刪除原受款人記載，而加
蓋陳文玲發票章以為更正者，若如上訴人所辯，其僅單純收受陳文玲蓋妥發票人印章
之支票使用，而未取得陳文玲印章，又如何於填載受款人後，蓋用印章更正其記載？
因認上訴人所辯單純取得支票，且經陳文玲授權簽發使用云云，顯與事證有違，不足
採信。又本件雖因上訴人自始否認冒用陳文玲名義開立支票帳戶，訊之聯邦銀行會計
，即負責核對本件申請人親自簽名之員工吳靜茹，亦於警詢時證稱其因經手交易人數
眾多，對開戶申請人已無印象等語在卷，經囑託國防部憲兵司令部刑事鑑識中心鑑定
之結果，復因可供比對字數不足，無法認定該開戶申請書是否為上訴人所書寫，即以
肉眼直接辨識，亦無法判斷該開戶資料與上訴人字跡有何明顯相符之處，而未能確定
上訴人是否參與前開支票開戶過程。惟以上訴人經手該帳戶支票之數額比例，及其簽
發、使用票據與偽造背書行使，暨陳文玲否認授權等事證觀之，已足證上訴人非有權
簽發支票及背書之人，其冒用名義，偽造有價證券、行使偽造私文書等犯行，均堪認
定。並以上訴人所辯並未偽造陳文玲支票，郭泙輝、李芳澤之印章均為真正，而所侵
占之金額僅一、二百萬元云云，為不足採取，亦於理由內詳予指駁說明，上訴人犯行
明確，因認第一審依牽連關係，從一重適用刑法第二百零一條第一項之規定，論處上
訴人連續偽造有價證券罪刑，已詳述其所憑之證據及其認定之理由，經核所為論敘均
與卷內證據資料相符，從形式上觀察，並無認定事實不依證據或有何採證違背證據法
則等違法情形存在。上訴意旨略以：陳文玲支票帳既非上訴人所開設，倘非陳文玲交
付予上訴人，上訴人又如何能取得二十五紙之空白支票及其印章，原判決卻以上訴人
經手支票之數額而反推陳文玲未授權，自與證據法則有違。原判決未詳加調查陳文玲
有無交付印章及支票，即與上訴人所供與陳文玲間之借款金額為十多萬元與所使用之
支票額達五十七萬餘元相差甚多為由，遽認上訴人所言不實，其理由實屬牽強。而原
判決未比對快意公司之帳戶明細，以調查沖帳金額，僅憑第一審認定之金額為判決之
依據，自有應調查之證據未予調查之違誤等語。惟查原判決已詳述陳文玲並未授權上
訴人簽發本件支票之理由，原審以事實已明而未再傳喚陳文玲，乃事實審本於職權之
適法行使，而原判決並敘明上訴人侵占之款項，雖部分金額供作沖帳使用，但仍屬侵
占之金額之一部分，原判決所為論斷並無違法可言。此外，上訴意旨，並未依據卷內
資料，具體指摘，徒憑己見，仍執陳詞，就原判決明白論斷之事項，及原審認事採證
職權之行使，任意指摘，泛言原判決理由不備及有應調查之證據未予調查之違法，或
為單純事實之爭執，自非適法之第三審上訴理由。其上訴違背法律上之程式，應予駁
回。
據上論結，應依刑事訴訟法第三百九十五條前段，判決如主文。
中      華      民      國    九十二    年      八      月    二十八    日
                              最高法院刑事第六庭
                                  審判長法官  吳  雄  銘
                                        法官  池  啟  明
                                        法官  石  木  欽
                                        法官  郭  毓  洲
                                        法官  吳  三  龍
      右正本證明與原本無異
                                              書  記  官
中      華      民      國    九十二    年      九      月      二      日
                                                                        Ｒ


司法院資訊處製作；財團法人民間司法改革基金會備份。
